臺灣高等法院高雄分院民事判決
111年度勞上易字第97號
上  訴  人  台灣中油股份有限公司

法定代理人  李順欽  
訴訟代理人  駱怡雯律師                      
            梁郁茌律師
被上訴人    廖明達  
            吳忠信  
            林朝訓  
            林泰豐  
            鄭仁謙  
            林忠良  

            陳榮輝  
共      同
訴訟代理人  劉思龍律師
            張雨萱律師
上列當事人間請求給付退休金差額事件，上訴人對於中華民國11
1年3月18日臺灣橋頭地方法院111年度勞訴字第53號第一審判決
提起上訴，本院於111年4月27日言詞辯論終結，判決如下：
    主      文
上訴駁回。
第二審訴訟費用由上訴人負擔。
    事實及理由
一、按第二審判決書內應記載之事實，得引用第一審判決。當事
    人提出新攻擊或防禦方法者，應併記載之。判決書內應記載
    之理由，如第二審關於攻擊或防禦方法之意見及法律上之意
    見與第一審判決相同者，得引用之；如有不同者，應另行記
    載。關於當事人提出新攻擊或防禦方法之意見，應併記載之
    ，民事訴訟法第454條第1項、第2項分別定有明文。本件兩
    造之聲明及陳述、不爭執事項與爭點、本院認定之事實與理
    由與第一審判決相同，均引用之。
二、又上訴人於本院另辯稱：原判決未審酌上訴人發放夜點費（
    下稱系爭夜點費）之起源、沿革，實不具有勞務對價性非屬
    經常性給予，應認非屬工資。且系爭夜點費並非雙方議定工
    資，原判決認系爭夜點費就特定工作條件達成協議，應有違
    誤。另據最高法院103年台上字第662號、本院88年勞上易字
    第1號民事判決可知，系爭夜點費不具備經常性給與性質等
    語。
三、本院之判斷：
  ㈠本院認上訴人之上訴為無理由，除後述部分外，餘引用原判
    決之記載。
  ㈡上訴人辯稱：被上訴人所領取之夜點費，不符合工資之經常
    性給與要件云云。依勞動基準法（下稱勞基法）第2條第3款
    就工資所為定義，只須勞工符合因工作而獲得之報酬，縱以
    現金或實物等方式之經常性給與即均屬之，足見實物給與亦
    在工資之涵攝範圍內，故縱使系爭夜點費之沿革係由實物給
    與方式改為現金，因兩造在成立勞動契約時，已知悉工作型
    態為3班制之輪班，並均認知輪值大、小夜班者即可領取系
    爭夜點費。可見此項給付就上訴人而言，係明確認知在被上
    訴人提供大、小夜班之勞務時，即有給付義務，而被上訴人
    亦認知若輪值大夜、小夜班，即可領取此項給付。故雙方就
    系爭夜點費之支領應已有共識及合意，並已具備在固定輪班
    工作型態下「勞務對價」及「經常性給與」之性質。至工資
    之給付，一般而言，固可能因工作性質、年資或職級等因素
    而有差別，但就工資結構而言，就某類不具有區別實益之項
    目仍得為相同數額之給付，如伙食津貼、食物津貼及交通津
    貼等，自難以系爭夜點費之給付金額與其他名目之津貼金額
    相同即逕予推認系爭夜點費為恩惠性給與，上訴人上開主張
    ，尚不足採。況從系爭夜點費給付原因觀之，其顯非為應付
    臨時性之業務需求而偶爾發放之款項，而係在特定工作條件
    下，所形成固定常態工作中可取得之給與，此種雇主因特殊
    工作條件而對勞工所加給之給付，本質上自應認為係勞工於
    該值班時段從事工作之勞務對價。就此而言，系爭夜點費係
    兩造間就特定工作條件所達成之協議，並成為勞工在一般情
    形下經常可以領得之給付，其性質屬勞工因工作所獲報酬，
    在制度上亦具有經常性，而符合「勞務對價性」及「經常性
    給與」之要件，自應屬於工資之一部分。
　㈢另上訴人雖援引最高法院103年度台上字第662號、本院88年
    度勞上易字第1號民事判決及其他法院之相關判決，抗辯上
    揭裁判認定夜點費非屬工資云云。惟查夜點費是否為工資之
    一部分，應以個案夜點費是否為勞工給付勞務之對價，且屬
    經常性給與為判斷依據，而系爭夜點費屬工資之一部分，應
    列入平均工資計算，業經本院認定如前述，是上訴人執上開
    民事裁判所為抗辯，自不足採。
四、綜上所述，被上訴人依勞基法第55條、第84條之2、台灣省
    工廠工人退休規則第9條第1項、第10條及等規定，請求上訴
    人給付各如原判決附表「應補發退休金」欄所示之金額，及
    自原判決附表「利息起算日」欄所示之日起至清償日止，按
    週年利率5%計算之利息，為有理由，應予准許。原審判命上
    訴人如數給付，並無違誤。上訴意旨指摘原判決不當，求予
    廢棄改判，為無理由，應予駁回。
五、據上論結，本件上訴為無理由，爰判決如主文。
中　　華　　民　　國　　111 　年　　4 　　月　　29　　日
                          勞動法庭
                                  審判長法官  謝靜雯
                                  法      官  邱泰錄
                                  法      官  劉傑民
以上正本證明與原本無異。
本件不得上訴。
中　　華　　民　　國　　111 　年　　4 　　月　　29　　日
                                      書記官  林家煜